最高法院民事裁定　　　　　　　　　 111年度台上字第2228號
上　訴　人　陳耿燦
訴訟代理人　李良忠律師
　　　　　　李科蓁律師
被 上訴 人　陳維寧
訴訟代理人　林柏男律師
複 代理 人　簡辰曄律師
上列當事人間請求交付遺贈事件，上訴人對於中華民國111年5月
31日臺灣高等法院第二審判決（110 年度重家上字第76號），提
起上訴，本院裁定如下：
    主  文
上訴駁回。
第三審訴訟費用由上訴人負擔。
    理  由
按上訴第三審法院，非以原判決違背法令為理由，不得為之。又
提起上訴，上訴狀內應記載上訴理由，表明原判決所違背之法令
及其具體內容，暨依訴訟資料合於該違背法令之具體事實，其依
民事訴訟法第469條之1規定提起上訴者，並應具體敘述為從事法
之續造、確保裁判之一致性或其他所涉及之法律見解具有原則上
重要性之理由。同法第467條、第470條第2 項定有明文。而依同
法第468 條規定，判決不適用法規或適用不當者，為違背法令；
依同法第469 條規定，判決有該條所列各款情形之一者，為當然
違背法令。是當事人提起上訴，如以同法第469 條所列各款情形
為理由時，其上訴狀或理由書應表明該判決有合於各該條款規定
情形之具體內容，及係依何訴訟資料合於該違背法令之具體事實
。如依同法第468 條規定，以原判決有不適用法規或適用法規不
當為理由時，其上訴狀或理由書應表明該判決所違背之法令條項
，有關司法院大法官解釋字號或憲法法庭裁判字號，或成文法以
外之習慣或法理等及其具體內容，暨係依何訴訟資料合於該違背
法令之具體事實，並具體敘述為從事法之續造、確保裁判之一致
性或其他所涉及之法律見解具有原則上重要性之理由。上訴狀或
理由書如未依上述方法表明，或其所表明者與上開法條規定不合
時，即難認為已合法表明上訴理由，其上訴自非合法。上開規定
，依家事事件法第51條規定，於家事訴訟事件準用之。本件上訴
人對於原判決提起上訴，雖以該判決違背法令為由，惟核其上訴
理由狀所載內容，係就原審取捨證據、認定事實及解釋意思表示
之職權行使所論斷：被上訴人、上訴人分別為被繼承人陳榮貴（
民國108年5月30日死亡）之孫女、長子，陳榮貴之繼承人除上訴
人外，均已拋棄繼承。陳榮貴於106年7月15日立有遺囑，將其所
有門牌號碼台北市○○區○○街0段00號2樓（後因都市更新變更
為同段00號10樓）房屋及其基地（下稱系爭不動產）遺贈被上訴
人、上訴人之子陳彥任，及指定上訴人為遺囑執行人。陳榮貴為
系爭遺囑後，未有與系爭遺囑相牴觸之行為，自無視為撤回系爭
遺囑可言。上訴人於陳榮貴死亡後，將系爭遺囑撕毀丟棄，未為
執行，已喪失繼承權。其又於108年12月3日將系爭不動產登記為
己所有後出售，並依另案調解內容，分得新臺幣（下同） 1,387
萬1,514 元，自屬系爭不動產即遺贈物之變形。上訴人既未證明
被上訴人有拋棄系爭遺囑對其所為遺贈之情事，是被上訴人依系
爭遺囑為一部請求給付680 萬元本息，即屬有據，上訴人亦無從
行使特留分扣減權等情，指摘為不當，並就原審已論斷者或與判
決結果不生影響者，泛言未論斷或論斷矛盾、違法，而非表明該
判決所違背之法令及其具體內容，暨依訴訟資料合於該違背法令
之具體事實，並具體敘述為從事法之續造、確保裁判之一致性或
其他所涉及之法律見解具有原則上重要性之理由，難認其已合法
表明上訴理由。依首揭說明，應認其上訴為不合法。末查上訴人
於上訴本院後，始抗辯：倘伊喪失繼承權，應扣減其直系血親卑
親屬陳彥任依民法第1140條規定代位繼承取得特留分等語，核屬
新防禦方法，依民事訴訟法第476條第1項規定，本院不得審酌。
附此敘明。
據上論結，本件上訴為不合法。依家事事件法第51條，民事訴訟
法第481條、第444條第1 項、第95條、第78條，裁定如主文。
中    華    民    國   111    年    9     月    7     日
                      最高法院民事第四庭
                          審判長法官  鄭  雅  萍  
                                法官  王  本  源  
                                法官  蕭  胤  瑮  
                                法官  賴  惠  慈  
                                法官  張  競  文  
本件正本證明與原本無異
                                      書  記  官
中    華    民    國   111    年    9     月    14    日